【裁判字號】    88,上訴,4708
【裁判日期】    890203
【裁判案由】    毒品危害防制條例
【裁判全文】
臺灣高等法院刑事判決                          八十八年度上訴字第四七八號
    上  訴  人
    即  被  告  乙○○
    選任辯護人  石玉光
                黃英哲
右上訴人即被告因違反毒品危害防制條例案件，不服臺灣板橋地方法院八十八年度訴
字第七八五號，中華民國八十八年十一月十六日第一審判決（起訴案號：臺灣板橋地
方法院檢察署八十八年度偵字第六九六七號），提起上訴，本院判決如左：
    主  文
上訴駁回。
    事  實
一、乙○○基於轉讓第二級毒品安非他命（下簡稱安非他命）之概括犯意，先於民國
    八十七年十二月間，在台北縣三重市○○路某加油站附近，無償轉讓約零點三公
    克之安非他命與已成年之丙○○施用（顏某涉嫌施用安非他命部分，由臺灣台北
    地方法院檢察署檢察官另案聲請法院裁定送觀察勒戒）；又於八十八年一月八日
    ，在台北縣三重市○○路○○道附近，再次無償轉讓安非他命（實際重量不詳）
    予丙○○施用。嗣於八十八年一月二十日凌晨二時許，為警在台北市中山區○○○路二八九號五樓之十二查獲丙○○，循線於同日凌晨二時十分許，在台北市○○區○○路三十號之五前查獲乙○○，經警採取乙○○尿液送驗，發現呈安非他
    命之陽性反應（此部分未據檢察官偵辦）。
二、案經台北市政府警察局松山分局報請台灣台北地方法院檢察署檢察官呈請台灣高
    等法院檢察署檢察長核轉台灣板橋地方法院檢察署檢察官偵查起訴。
    理  由
一、訊據上訴人即被告乙○○矢口否認有何轉讓安非他命之犯行，辯稱：伊從未施用
    安非他命，更不曾轉讓安非他命與丙○○施用，證人丙○○及甲○○所指陳之事
    存有前後矛盾不一之疑竇，不能採為被告有罪之唯一證據云云。
二、本院經查：
 （一)證人丙○○於八十八年一月二十日警局初訊時指稱：「（還有無人提供你毒品
      ？）還有乙○○（當場指證無訛），我曾向他拿過兩次毒品（安非他命），他
      沒向我要錢。」等語明確（見臺灣臺北地方法院檢察署八十八年度偵字第二六
      ０一號偵查卷第九頁反面），嗣於同日移送檢察官訊問時亦供稱：「（警訊曾
      說向乙○○拿過二次毒品，何時地？）八十七年十二月三重市○○路加油站，
      第一次提供（約）零點三公克（安非他命）。八十八年一月八日在三重市○○
      路○○道口第二次，皆免費的。」等語（見同上偵查卷第五十三頁）。又，證
      人丙○○雖於八十八年二月廿六日檢察官訊問時固初稱：「（乙○○是否曾拿
      二次安非他命給你吸？）有。是我向他要的，今年元月份，在三重市○○路加
      油站。是他給我，沒向我拿錢。」（見同上偵查卷第六五頁），惟檢察官質之
      丙○○何以與第一次偵查中之陳述不符，則據證人丙○○隨即具結更正陳述，
      謂：「應是（八十八年一月二十日）第一次偵查中所講才正確。」（見同上偵
      查卷第六五頁反面），其於原審審理時結證稱：「（吸食安非他命來源？）是
      我向乙○○討過兩次安非他命，沒有給他錢，去年年底一次，今年年初一次，
      地點都在三重市，但詳細地方我已記不清楚。」等語（見原審卷第六三頁）。
      按證人之陳述有部分前後不符，究竟何者為可採，法院仍得本其自由心證予以
      斟酌，非謂一有不符，即應認其全部均為不可採信；：：，然其基本事實之陳
      述，若果與真實性無礙時，則仍非不得予以採信（最高法院七十四年台上字第
      一五九九號判例參照）。茲綜合證人丙○○前後多次證言以觀，其指證被告曾
      於八十七年十二月間及八十八年一月間，均在台北縣三重市，兩次無償轉讓安
      非他命供其施用之基本事實，始終一致，雖其事後就被告轉讓安非他命之詳細
      地點等細節之陳述，或略有出入或已不復記憶，惟此係礙於人之記憶會因時間
      經過而未盡清晰所致，是證人關於無礙於基本事實之細節陳述，稍有不符，應
      屬常情，本院並審酌後列理由，認證人丙○○前此所為指證被告二次轉讓安非
      他命之基本事實，確與真實性無礙，則依案重初供，應以丙○○於八十八年一
      月二十日警訊時及檢察官初次訊問時所述之情節為真實可採。
 （二)證人甲○○於檢察官偵查中，及原審審理結證稱：「曾在八十七年十二月間，
      與乙○○各出資一千元，由乙○○外出購買安非他命，再一同前往台北縣三重
      市某旅館內施用安非他命，我係經丙○○轉告，始知悉乙○○有吸安非他命。
      」等語（見上開偵查卷第五十二頁反面及原審卷第七六頁）。又被告並不諱言
      知悉丙○○有吸食安非他命惡習（見本院卷第四八頁），而被告乙○○為警查
      獲時所採集尿液，經送台北市立療養院檢驗結果，呈安非他命之陽性反應，此
      有台北市政府警察局松山分局八十八年十二月三十日北市警松分刑字第八八六
      三七四七○○○號函檢送之上開療養院尿液檢驗報告書影本一件可證（見本院
      卷第二一至二四頁），被告亦直承其查獲前並無服食任何藥物（見本院卷第四
      八頁），則被告於被查獲前曾持有並施用安非他命，殆可確定，所辯未施用云
      云，即非可信。依此，尤適足徵證人甲○○所證曾與被告一起施用安非他命顯
      非子虛，應足憑採。查被告與證人丙○○、甲○○三人均屬友朋舊識，為渠等
      供承一致（被告部分見同上偵查卷第六○頁反面、原審卷第二六頁），彼三人
      復均有非法施用安非他命情事，業如前述，則同儕間互通有無，彼此無償轉讓
      安非他命吸食，參之吾人日常生活經驗所得之定則觀察，乃事所恆有，是以證
      人丙○○指證被告曾二次無償轉讓安非他命供其施用，所證之情並不違反經驗
      法則。
 （三)查證人丙○○、甲○○於檢察官偵查及原審所為之前揭證言，均於供前具結（
      無不得令其具結而具結之情形），此有各該證人結文可憑（見同上偵查卷第六
      七、六八頁，原審卷第六九、八二頁），所證之情復均於案情有重要關係之事
      項，如為虛偽之陳述，依刑法第一百六十八條偽證罪規定，應處七年以下有期
      徒刑，各該證人非不明白偽證之結果，茍非確有其事，則證人焉有就此甘冒重
      典處罰而故為不實供述之可能？又犯施用第二級毒品安非他命罪者，應先送勒
      戒處所觀察勒戒，毒品危害防制條例第二十條第一項定有明文，除符合同條第
      三項規定情形外，並無對之科處刑罰之餘地。查證人丙○○於本件被查獲後，
      經檢察官聲請法院於八十八年一月二十一日裁定應送勒戒處所觀察勒戒，在此
      之前，並無任何施用毒品前科，有本院被告（丙○○）全國前案紀錄表足佐（
      見本院卷第四三頁），則證人丙○○雖供出毒品安非他命來源因而破獲，亦無
      從依同法第十七條獲邀減輕其刑之寬典，從而自亦不必慮及證人是否為圖謀減
      刑而有所誣攀被告之情事發生。
  (四)被告於警訊時固供稱：「我與丙○○因買賣行動電話而有債務糾紛，丙○○欠
      我二千元。」（見上開偵查卷第十二頁反面），嗣於原審審理時初稱：「丙○○欠我約五百元未還。」（見原審卷第十六頁），其後再改稱：「丙○○欠我
      通訊器材費約三百多元。」云云（見原審卷第七九頁）。又，被告於警訊時供
      稱：「甲○○也因買賣行動電話之配件而有債務糾紛，我欠甲○○九百元。」
      （見上開偵查卷第十二頁背面），嗣於原審改稱：「甲○○欠我通訊器材費一
      千八百多元。」云云（見原審卷第二六、七九頁），俱見其與丙○○、甲○○
      間關於債權債務之供詞前後不一，非無瑕疵可指，且縱認丙○○確有積欠被告
      上開債務，然吃虧者係債權人即被告，丙○○顯無因此誣指被告轉讓施用安非
      他命之理。又，縱認被告確有積欠孟慶祥九百元之債務，衡情甲○○應不致為
      此區區數百元之債務而故意誣指被告施用安非他命，然被告竟否認有施用安非
      他命及曾偕同甲○○至台北縣三重市某旅館之行為，益見被告畏罪情虛。
  (五)證人丙○○固另稱其自八十七年九月至八十八年元月十七日，曾向黃國忠每次
      三千元至五千元不等購買安非他命施用，然施用安非他命者之貨源，或因查緝
      關係，或因各種主客觀因素，斷無可能僅來自一人，是丙○○所稱上情縱認非
      虛，亦無從憑此即否定被告有轉讓安非他命予丙○○之事實。
  綜上所述，被告確有事實欄所載兩次無償轉讓安非他與丙○○施用之行為，情甚灼
  然。被告所辯，不足採信。本件事證明確，被告犯行，洵堪認定。
三、按安非他命屬第二級毒品，毒品危害防制條例第二條第一項第二款明文規定。被
    告乙○○轉讓安非他命予丙○○施用，核其所為，係犯毒品危害防制條例第八條
    第二項之轉讓第二級毒品罪。其非法持有安非他命之低度行為，應為轉讓之高度
    行為所吸收，不另論罪。被告先後兩次轉讓犯行，時間緊接，所犯構成要件相同
    ，顯係基於概括犯意反覆為之，應依連續犯之規定以一罪論，並依法加重其刑。
四、原審經過詳查，因而適用毒品危害防制條例第八條第二項，刑法第十一條前段
    第五十六條規定，並審酌被告曾因賭博案件，經判處罰金三千元確定（見卷附臺
    灣高等法院檢察署刑案紀錄簡覆表）、犯罪之手段、轉讓安非他命之次數及重量
    ，及犯後態度不見悔意等一切情狀，量處有期徒刑七月，經核其認事用法，均無
    不合，量刑亦屬妥適，上訴意旨猶執陳詞，否認犯罪，為無理由，應予駁回。
據上論斷，應依刑事訴訟法第三百六十八條，判決如主文。
本案經檢察官吳國南到庭執行職務。
中    華    民    國    八十九    年      二        月       三         日
                          臺灣高等法院刑事第二十三庭
                              審判長法  官  劉  靜  嫻
                                    法  官  宋  祺
                                    法  官  吳      燦
右正本證明與原本無異。
如不服本判決應於收受送達後十日內向本院提出上訴書狀，其未敘述上訴之理由者並
得於提起上訴後十日內向本院補提理由書（均須按他造當事人之人數附繕本）。
                                    書記官  徐  惠  莉
中    華    民    國    八十九    年      二        月       十         日


司法院資訊處製作；財團法人民間司法改革基金會備份。
